臺灣新竹地方法院民事簡易判決　　　　　96年度竹簡字第56號
原　　　告　台灣省桃園農田水利會
法定代理人　丙○○
訴訟代理人　金惠民律師
被　　　告　勝豐協記紙器有限公司
共同法定代　乙○
理　　　人
　　　　　　甲○○
　　　　　　　　　　　　號
　　　　　　己○○
被　　　告　乙○
　　　　　　　　　　　　號
被　　　告　金永勁紙器有限公司
兼法定代理　丁○○
人
上列當事人間請求拆屋還地事件，本院於民國96年10月11日辯論
終結，判決如下：
    主      文
被告乙○應將坐落新竹縣新豐鄉○○段埔頂小段1234-2地號土地
上，如附圖所示Ｅ部分，面積七十九平方公尺，及坐落同小段12
34-4地號土地上，如附圖所示Ｂ部分，面積四十六平方公尺之磚
牆鐵皮屋頂廠房（門牌號碼：新竹縣新豐鄉埔頂一0七之一號）
拆除，並將坐落上開之1234-2地號土地上，如附圖所示D部分、
面積六十七平方公尺，及坐落上開之1234-4地號土地上，如附圖
所示A部分、面積五十三平方公尺之廠區內水泥空地拆除，並將
上開附圖所示Ａ、Ｂ、Ｄ、Ｅ位置之土地之原有排水路回復原狀
後，將該等土地返還予原告。
原告其餘之訴駁回。
訴訟費用由被告乙○負擔五分之四，餘由原告負擔。
本判決第一項得假執行。
原告其餘假執行之聲請駁回。
    事實及理由
壹、程序部分：
    按訴狀送達後，原告不得將原訴變更或追加他訴。但有下列
    各款情形之一者，不在此限：一、被告同意者，二、請求之
    基礎事實同一者，七、不甚礙被告之防禦及訴訟之終結者；
    被告於訴之變更或追加無異議，而為本案之言詞辯論者，視
    為同意變更或追加，民事訴訟法第二百五十五條第一項第一
    、二、七款及第二項定有明文；又按原告於判決確定前，得
    撤回訴之全部或一部。但被告已為本案之言詞辯論者，應得
    其同意，同法第二百六十二條第一項亦明規定。查，本件原
    告於起訴時，原係列勝豐協記紙器有限公司（以下簡稱被告
    勝豐協記公司）、乙○、己○○、戊○○為被告，且其訴之
    聲明原係：「１、被告乙○應將坐落新竹縣新豐鄉○○段埔
    頂小段第1234-2地號土地內，如起訴狀附圖所示A部分，面
    積約捌拾平方公尺（以實測為準)土地上，及坐落於同小段
    1234-4地號土地內，如起訴狀附圖所示Ｂ部分，面積約柒拾
    伍平方公尺（以實測為準）土地上之建物 (即門牌號碼：新
    竹縣新豐鄉埔頂一0七之一號）拆除騰空，並將該等土地原
    有水路回復原狀後，將該等土地返還予原告；２、被告勝豐
    協記公司應將放置於前述座落在該1234-2地號土地上，如起
    訴狀附圖所示之Ａ部分，及坐落在該1234-4地號土地上，如
    起訴狀附圖所示Ｂ部分之建物內之器材遷離；３、被告己○○、戊○○均應自坐落於前述該1234-2地號土地上，如起訴
    狀附圖所示之Ａ、面積約八十平方公尺，及坐落於前述該12
    34-4地號土地上，如起訴狀附圖所示之Ｂ、面積約七十五平
    方公尺之土地上遷出。」，嗣於訴訟中，經本院會同兩造及
    地政人員至現場實施測量後，由新竹縣新湖地政事務所於九
    十六年二月九日以新湖地所測字第0960000781號函，檢送測
    量結果之複丈成果圖（即為判決主文所示之附圖，以下亦簡
    稱為附圖）到院後，原告於訴訟中，在九十六年三月十六日
    提出民事聲明狀，追加列甲○○、金永勁紙器有限公司（以
    下簡稱被告金永勁公司）為被告，並撤回對戊○○之訴訟，
    且將其訴之聲明變更為：「１、被告乙○應將坐落於新竹縣
    新豐鄉○○段埔頂小段第1234-2地號土地上，如附圖所示Ｅ
    部分，面積七十九平方公尺，及坐落於同小段1234-4地號土
    地上，如附圖所示Ｂ部分，面積四十六平方公尺之鐵皮屋頂
    廠房建物 (即門牌號碼：新竹縣新豐鄉埔頂一0七之一號）
    拆除騰空，並將該等土地原有水路回復原狀後，將該等土地
    返還予原告，另被告乙○亦應將坐落上開之1234-2地號土地
    上，如附圖所示D部分、面積六十七平方公尺之水泥空地，
    及坐落上開1234-4地號土地上，如附圖所示A部分、面積五
    十三平方公尺之水泥空地、如附圖所示C部分面積四十二平
    方公尺之柏油路面拆除，並回復該等土地原有水路後，將該
    等土地返還予原告；２、被告勝豐協記公司應將放置於前述
    坐落在該1234-2地號土地上、如附圖所示Ｅ部分，及坐落在
    該1234-4地號土地上，如附圖所示Ｂ部分之建物內之器材遷
    離；３、被告金永勁公司應將放置於坐落在該1234-2地號土
    地上，如附圖所示E部分、面積七十九平方公尺，及該1234-
    4地號土地上附圖所示B部分、面積四十六平方公尺之器材遷
    離；４、被告己○○、甲○○應自坐落在前述該1234-2地號
    土地上、如附圖所示Ｅ部分，及坐落在該1234-4地號土地上
    ，如附圖所示Ｂ部分之建物內遷出。」，惟其後原告於九十
    六年四月二十六日言詞辯論期日時，撤回其上開民事聲明狀
    中，有關前述第２項對被告勝豐協記公司之請求，此已經被
    告之同意。其後原告復於九十六年五月十六日提出「民事聲
    明狀」，於該書狀中，撤回有關對己○○、甲○○之請求，
    並追加列丁○○為被告，並將其聲明變更為：「１、被告勝
    豐協記公司、被告乙○應將坐落該1234-2地號土地上，如附
    圖所示Ｅ部分，面積七十九平方公尺，及坐落於同小段1234
    -4地號土地上，如附圖所示Ｂ部分，面積四十六平方公尺之
    鐵皮屋頂廠房建物 (即門牌號碼：新竹縣新豐鄉埔頂一0七
    之一號）拆除騰空，並將該等土地原有水路回復原狀後，將
    該等土地返還予原告，另被告勝豐協記公司、被告乙○亦應
    將坐落上開之1234-2地號土地上，如附圖所示D部分、面積
    六十七平方公尺之水泥空地，及坐落上開1234-4地號土地上
    ，如附圖所示A部分、面積五十三平方公尺之水泥空地、如
    附圖所示C部分面積四十二平方公尺之柏油路面拆除，並回
    復該等土地原有水路後，將該等土地返還予原告；２、被告
    金永勁公司、被告丁○○應將坐落於該1234-2地號土地上，
    如附圖所示Ｅ部分，面積七十九平方公尺，及坐落於同小段
    1234 -4地號土地上，如附圖所示Ｂ部分，面積四十六平方
    公尺之鐵皮屋頂廠房建物 (即門牌號碼：新竹縣新豐鄉埔頂
    一0七之一號）拆除騰空，並將該等土地原有水路回復原狀
    後，將該等土地返還予原告，並應將占用該1234-2、1234-4
    地號土地之前述鐵皮屋頂廠房建物內之器材遷離。」，嗣原
    告並先後於九十六年六月二十六日、七月三十日言詞辯論期
    日時，撤回其於九十六年五月十六日提出之「民事聲明狀」
    中，有關上開２之聲明中，被告金永勁公司、被告丁○○應
    將占用該1234-2、1234-4地號土地之該鐵皮屋頂廠房拆除，
    以及將該占用之土地原有之水路回復，並返還土地予原告之
    請求，而原告此部分之撤回，亦已得被告之同意之情，有原
    告提出之起訴狀、九十六年三月十六日及五月十六日提出之
    民事聲明狀，以及本院九十六年四月二十六日、六月二十六
    日、七月三十日言詞辯論筆錄可參。而經核原告上開所為被
    告之追加及撤回，以及所為訴之聲明之變更，核與前述之民
    事訴訟法第二百五十五條第一項第一、二、七款及第二項，
    以及同法第二百六十二條第一項之規定相符，是程序上應予
    准許，是本件【本院所審判之對象】，其中被告即為被告勝
    豐協記公司、被告乙○、被告金永勁公司及被告丁○○四人
    ，而原告訴之聲明，即為「１、被告勝豐協記公司、被告乙○應將坐落該1234-2地號土地上，如附圖所示Ｅ部分，面積
    七十九平方公尺，及坐落於同小段1234-4地號土地上，如附
    圖所示Ｂ部分，面積四十六平方公尺之鐵皮屋頂廠房建物(
    即門牌號碼：新竹縣新豐鄉埔頂一0七之一號）拆除騰空，
    並將該等土地原有水路回復原狀後，將該等土地返還予原告
    ，另被告勝豐協記公司、被告乙○亦應將坐落上開之1234-2
    地號土地上，如附圖所示D部分、面積六十七平方公尺之水
    泥空地，及坐落上開1234-4地號土地上，如附圖所示A部分
    、面積五十三平方公尺之水泥空地、如附圖所示C部分面積
    四十二平方公尺之柏油路面拆除，並回復該等土地原有水路
    後，將該等土地返還予原告；２、被告金永勁公司、被告丁○○應將坐落於該1234-2地號土地上，如附圖所示Ｅ部分，
    面積七十九平方公尺，及坐落於同小段1234-4地號土地上，
    如附圖所示Ｂ部分，面積四十六平方公尺之鐵皮屋頂廠房建
    物 (即門牌號碼：新竹縣新豐鄉埔頂一0七之一號）內之器
    材遷離。」。
貳、實體部分：
一、原告主張：
    緣坐落新竹縣新豐鄉○○段埔頂小段1234-2、1234-4地號二
    筆土地（以下簡稱系爭二筆土地）係屬原告所有，原告原在
    其上施設有光復圳8支線13號池灌排水路，卻遭被告勝豐協
    記公司、乙○將坐落在該1234-2地號土地上、如附圖所示Ｅ
    部分、面積七十九平方公尺，Ｄ部分、面積六十七平方公尺
    及坐落在該1234-4地號土地上、如附圖所示Ｂ部分、面積四
    十六平方公尺、Ａ部分、面積五十三平方公尺及Ｃ部分、面
    積四十二平方公尺之原告施設之上開排水路之設施予以毀損
    破壞，並在上開破壞之排水路之用地上，其中如前述之附圖
    所示Ｅ、Ｂ部分之土地上，搭建有門牌號碼為新竹縣新豐鄉
    埔頂一０七之一號之一層鐵皮屋頂廠房，並於前述之附圖所
    示Ａ、Ｄ之土地上，施設有前述廠房之廠區內之水泥空地，
    並於前述附圖所示之Ｃ之土地上，即位於前述廠房之廠區外
    ，鋪設有柏油路面，且被告勝豐協記公司、乙○復將上開鐵
    皮屋頂廠房出租予被告金永勁公司、丁○○使用，而被告金
    永勁公司、丁○○亦在上開廠房內，如附圖所示Ｂ、Ｅ之位
    置上，擺放有器材，而占用原告之該等如附圖所示Ｂ、Ｅ部
    分之土地。雖依被告金永勁公司、丁○○於九十六年七月三
    十日提出之該廠房內之現場照片觀之，被告金永勁公司、丁○○於拍照當時（即九十六年七月二十四日時），就位於系
    爭二筆土地內，如附圖所示Ｂ、Ｅ之土地上，其原放置之器
    材等物品已搬離，當時被告金永勁公司、丁○○已無占用該
    等土地，惟因被告金永勁公司、丁○○尚有租用前述之廠房
    在經營事業，是其二人日後仍有可能再占有使用該Ｂ、Ｅ部
    分之土地。而被告勝豐協記公司、乙○占用原告所有系爭二
    筆土地中，如前述之附圖所示Ａ、Ｂ、Ｃ、Ｄ、Ｅ部分，予
    以施設前述之廠房及水泥空地、柏油路面，另被告金永勁公
    司、丁○○亦占用如附圖所示之Ｂ、Ｅ部分之土地予以放置
    物品，該等被告之占用前述土地，對原告而言並無何合法占
    用權源，詎被告乙○經原告予以發函催告其拆除前述無權占
    用原告土地之設施，並將占用之土地回復成原有水路設施而
    返還土地予原告，惟其卻置之不理，原告爰依民法第七百六
    十七條之規定，本於係系爭二筆土地之所有權人之地位，對
    被告等人提起本件訴訟，並聲明請求：１、被告勝豐協記公
    司、被告乙○應將坐落該1234-2地號土地上，如附圖所示Ｅ
    部分，面積七十九平方公尺，及坐落於同小段1234-4地號土
    地上，如附圖所示Ｂ部分，面積四十六平方公尺之鐵皮屋頂
    廠房建物 (即門牌號碼：新竹縣新豐鄉埔頂一0七之一號）
    拆除騰空，並將該等土地原有水路回復原狀後，將該等土地
    返還予原告，另被告勝豐協記公司、被告乙○亦應將坐落上
    開之1234-2地號土地上，如附圖所示D部分、面積六十七平
    方公尺之水泥空地，及坐落上開1234-4地號土地上，如附圖
    所示A部分、面積五十三平方公尺之水泥空地、如附圖所示C
    部分面積四十二平方公尺之柏油路面拆除，並回復該等土地
    原有水路後，將該等土地返還予原告；２、被告金永勁公司
    、被告丁○○應將坐落於該1234-2地號土地上，如附圖所示
    Ｅ部分，面積七十九平方公尺，及坐落於同小段1234-4地號
    土地上，如附圖所示Ｂ部分，面積四十六平方公尺之鐵皮屋
    頂廠房建物 (即門牌號碼：新竹縣新豐鄉埔頂一0七之一號
    ）內之器材遷離；３、訴訟費用由被告負擔；４、原告願供
    擔保，聲請准予宣告假執行。
二、被告答辯：
（一）被告乙○固不爭執其有將原坐落在系爭二筆土地上，如附
      圖所示Ａ、Ｂ、Ｃ、Ｄ、Ｅ部分之原告施設之排水路毀損
      後，在如附圖所示Ｂ、Ｅ部分之土地上，搭建有門牌號碼
      為新豐鄉埔頂一０七之一號之前述鐵皮屋頂廠房，並於附
      圖所示之Ａ、Ｄ部分之土地上，鋪設有廠區內之水泥空地
      ，並在附圖所示之Ｃ部分土地上，鋪設有廠區○○○○路
      面，並將上開搭建之鐵皮屋頂廠房出租予被告金永勁公司
      使用等情，惟被告乙○與被告勝豐協記公司均辯稱：被告
      乙○先前已在原告上開被毀損之排水路附近，在位於同小
      段一九五、二一一地號土地上，另施設有排水路，並將該
      施設之排水路之兩側，均連接到原告位於附近、未經毀損
      之既有排水路，如此，被告乙○雖有占用原告上開之土地
      ，惟並不會因此影響到附近地區之排水及田地之灌溉，多
      年來附近之排水、灌溉亦無發生問題。況被告乙○施設上
      開位於附圖所示Ｃ部分之柏油路面，已有十八年之久，該
      柏油路面所屬之道路乃係附近居民通行使用之必要道路，
      倘就附圖所示Ｃ部分之柏油路面予以拆除改成排水路，勢
      必嚴重影響到附近居民之通行等語。是其二人爰聲明：１
      、請求駁回原告之訴；２、訴訟費用由原告負擔。
（二）被告金永勁公司固不爭執其有向被告乙○承租前述乙○所
      有之鐵皮屋頂廠房予以經營事業，且被告丁○○亦不爭執
      於先前在上開廠房內，如附圖所示Ｂ、Ｅ之土地上，有其
      擺放之機器及物品，惟均辯稱：被告丁○○已將占用、擺
      放在上開附圖所示Ｂ、Ｅ土地上之機器、物品搬走、遷離
      ，目前已無占用該等土地，且被告乙○所鋪設、位於如附
      圖所示Ｃ部分之柏油路面，目前確有很多車輛及行人在通
      行，而從被告丁○○自九十二年間開始在上開鐵皮屋頂廠
      房經營後，並未發生有水溝不通或是積水之情形，水均是
      沿著被告乙○如前述所施設之水溝，流到兩側原告原所開
      設之水溝內等語，並均聲明：１、請求駁回原告之訴；２
      、訴訟費用由原告負擔。
三、本院之判斷：
（一）原告主張系爭二筆土地係屬原告所有，原告原在其上施設
      有光復圳8支線13號池灌排水路，卻遭被告乙○將坐落在
      該1234-2地號土地上、如附圖所示Ｅ部分、面積七十九平
      方公尺，Ｄ部分、面積六十七平方公尺及坐落在該1234-4
      地號土地上、如附圖所示Ｂ部分、面積四十六平方公尺、
      Ａ部分、面積五十三平方公尺及Ｃ部分、面積四十二平方
      公尺之原告施設之上開排水路之設施予以毀損破壞，並在
      上開破壞之排水路之用地上，其中如前述之附圖所示Ｅ、
      Ｂ部分之土地上，搭建有門牌號碼為新竹縣新豐鄉埔頂一
      ０七之一號之一層磚牆鐵皮屋頂廠房，並於前述之附圖所
      示Ａ、Ｄ之土地上，施設有前述廠房之廠區內之水泥空地
      ，並於前述附圖所示之Ｃ之土地上，即位於前述廠房之廠
      區外，鋪設有柏油路面，且被告乙○復將上開磚牆鐵皮屋
      頂廠房出租予被告金永勁公司使用，而被告丁○○【先前
      】亦有在上開廠房內，如附圖所示Ｂ、Ｅ之位置上，擺放
      有器材、物品，占用原告之該等如附圖所示Ｂ、Ｅ部分之
      土地，且被告乙○占用前述附圖所示Ａ、Ｂ、Ｄ、Ｅ部分
      之土地，被告丁○○【先前】占用前述附圖所示Ｂ、Ｅ部
      分之土地，對原告言乃係無權占用之情，已據原告提出系
      爭二筆土地之土地登記謄本、原告九十四年六月十三日之
      函文各一份為證，且為被告等所不爭執，復經本院會同兩
      造及地政人員履勘系爭二筆土地，並本院囑託地政人員測
      量屬實，製有九十六年一月二十五日之勘驗測量筆錄，及
      新竹縣新湖地政事務所於九十六年二月九日所函送到院之
      該複丈成果圖即附圖在卷可憑，堪信原告此部分之主張為
      真實。至於原告另主張被告勝豐協記公司亦有無權占用系
      爭二筆土地中，如附圖所示之Ａ、Ｂ、Ｃ、Ｄ、Ｅ之土地
      ，予以施設如上述之一層磚造鐵皮屋頂廠房、水泥空地、
      柏油路面乙節，惟此為被告勝豐協記公司所否認，而先前
      擔任勝豐協記公司之負責人之被告乙○，亦陳稱上開磚造
      鐵皮屋頂廠房、水泥空地及柏油路面確為其個人所出資搭
      建及鋪設，並非勝豐協記公司所為乙節（見本院九十六年
      一月二十五日勘驗測量筆錄及九十六年六月二十六日言詞
      辯論筆錄），是被告勝豐協記公司即無占用系爭二筆土地
      中，如附圖所示Ａ、Ｂ、Ｃ、Ｄ、Ｅ之土地，予以搭建及
      施設磚造鐵皮屋頂廠房、水泥空地及柏油路面之情事。
（二）雖原告另主張被告金永勁公司、丁○○【目前】仍有無權
      占用系爭土地中，如附圖所示Ｂ、Ｅ部分之土地而予以擺
      放機器及其他物品，惟此為被告金永勁公司、丁○○所否
      認，辯稱：先前丁○○所擺放而占用上開土地之機器及物
      品，於目前已經丁○○予以搬走、遷離，是目前並未再占
      用原告所有之上開附圖所示Ｂ、Ｅ部分之土地等語。查，
      被告金永勁公司、丁○○所辯其於九十六年七月三十日開
      庭之時，並未再占用原告上開土地之情，已據其於九十六
      年七月三十日提出現場照片三十三張在卷可憑（該等照片
      之拍攝日期為九十六年七月二十四日），且為原告所不爭
      執（見本院九十六年七月三十日言詞辯論筆錄）。雖原告
      主張被告金永勁公司、丁○○日後仍有可能再占用該部分
      之土地予以擺放物品，故本件仍有就此部分向其二人請求
      之必要云云，惟此部分已為被告金永勁公司及丁○○二人
      所否認，而原告就此未能進一步舉證證明，且原告此部分
      之請求亦不符合民事訴訟法第二百四十六條所定提起將來
      給付之訴之要件，是原告主張被告丁○○、金永勁公司有
      占用到系爭二筆土地中，如附圖所示Ｂ、Ｅ部分之土地乙
      節，即難以成立。
（三）至於原告另主張被告乙○因在系爭1234-4地號土地中，如
      附圖所示Ｃ、面積四十二平方公尺之土地上，予以施設柏
      油路面，此亦對原告構成無權占用乙節，惟此為被告乙○
      所否認，辯稱：該柏油路面其業已施設有十八年之久，已
      為供附近居民、公眾通行之道路，如予以挖掘該路面回復
      成排水路，會影響到附近居民公眾之通行，而事實上其已
      在系爭二筆土地旁之同小段之一九五、二一一地號土地上
      ，開設有排水溝，並將該排水溝之兩側連接到原告原在附
      近施設之排水路，多年來附近之排水、灌溉均無發生問題
      ，故應無將附圖所示Ｃ之土地上之柏油路面挖除而回復成
      排水路之必要等語。經查：
  １、被告乙○上開所辯乙節，已據被告丁○○提出被告乙○所
      施設之排水溝、柏油路面之現場照片在卷可參，且有被告
      乙○於九十六年十月十一日當庭所提出之施設水溝之概略
      位置圖一份在卷可憑，復為原告所不爭執，而被告丁○○
      亦陳稱：其從九十二年間開始在前述之磚造鐵皮屋頂廠房
      內經營事業，從當時開始，並未發生有水溝不通或是積水
      之情形，水都是沿著被告乙○新設的水溝流到兩邊原告所
      開的水溝內，被告乙○所開的前述產業道路（按即前述之
      柏油路面所屬之道路），目前都有很多車輛及行人在通行
      等語（見本院九十六年十月十一日言詞辯論筆錄），堪信
      被告乙○上開所辯之情，尚與事實相符而可資採認。又查
      ，因如附圖所示Ｃ之柏油路面之位置，恰位於前述供公眾
      通行之前述道路轉彎處之中間位置，且係穿越該道路之情
      ，此亦可從比對附圖及被告丁○○所提出之前述道路及排
      水溝之現場照片可以看出，是倘將附圖所示Ｃ之柏油路面
      挖除，並回復成原有之排水路，勢必可能會阻斷該道路，
      並對公眾、附近居民之通行，產生重大不利益之影響。
  ２、復查，按依大法官會議釋字第四００號解釋理由所載，私
      有土地要成為既成道路而成立公用地役關係，須符合下列
      要件：一、為不特定之公眾通行所必要，而非僅為通行之
      便利或省時；二、於公眾通行之初，土地所有權人並無阻
      止情事；三、須經歷之年代久遠而未曾中斷，所謂年代久
      遠，雖不必限定其期間，但仍應以時日長久，一般人無復
      記憶其確實之起始，僅能知其梗概為必要。查，就本件之
      如附圖所示Ｃ之柏油路面而言，係於十八年前所鋪設，於
      鋪設時起迄今，均係供附近居民及公眾通行之情，已如前
      述，是該附圖所示Ｃ之柏油路面所屬之道路，應可認其存
      在已時日長久，一般人已無法記憶其確實之起始，僅能知
      其梗概之情形。再者，該附圖所示Ｃ之柏油路面所位在之
      道路，已為相當多之附近居民及其他公眾所通行，且該附
      圖所示Ｃ之柏油路面之位置，恰位於該道路轉彎處之中間
      位置，並穿越該道路，如予以挖除該部分之柏油路面而回
      復成排水路，勢必可能阻斷該道路之通行之情，亦已如前
      述，是該附圖所示Ｃ之柏油路面，應可認為係不特定公眾
      通行所必要。況原告亦未能舉證證明其於被告乙○初始將
      附圖所示Ｃ之土地開設成道路，以供公眾通行之時，已有
      加以阻止之行為，再參以因被告乙○於多年前，已在該道
      路兩旁之同小段二一一、一九五地號土地上，施設有排水
      溝，兩側並連接到原告在附近所作之排水路上，已如前述
      ，是該附圖所示Ｃ之土地，縱使未回復成舊有之排水路，
      亦不致於影響到排水及灌溉之功能，對原告所主管之業務
      ，尚未構成何重大不利之影響，是本院經兩相權衡之後，
      並參酌前開所述，認為就被告乙○在附圖所示Ｃ之土地上
      所鋪設之柏油路面，應援引前述大法官會議解釋釋字第四
      ００號之解釋意旨加以適用，亦即認為該附圖所示Ｃ之柏
      油路面，業已屬於既成道路之一部分。
  ３、按「私有土地供公眾通行使用已成為既成道路時，該土地
      於公法上應認為已有公用地役關係存在，是其土地所有權
      人就該土地所有權之行使應受限制，已無從自由使用收益
      ，且土地所有人不得違反供公眾通行之目的，而排除他人
      之使用... 」（見最高法院八十五年度台上字第七七０號
      、八十八年度台上字第三四七九號判決意旨參照）。是如
      附圖所示Ｃ之土地，既已為既成道路之一部分，則揆諸上
      開判決之意旨，原告就該部分土地之所有權行使已受到限
      制，不得違反供公眾通行使用之目的，而予以管領，並排
      除他人通行之使用。
  ４、是依上所述，可認被告乙○就其在系爭1234-4地號土地上
      ，如附圖所示Ｃ部分之土地，所施設之柏油路面，已成為
      既成道路之一部分，準此，即難認被告乙○就此部分，亦
      對原告構成無權占用，是原告就此部分，亦一併主張被告
      乙○為無權占用，並請求其將該部分之柏油路面拆除並回
      復成原有排水路後，將該部分土地返還予原告乙節，即屬
      無據。
（四）按所有人對於無權占有或侵奪其所有物者，得請求返還之
      ，對於妨害其所有權者，得請求除去之，民法第七百六十
      七條前段及中段定有明文。本件依上所述，則原告就系爭
      二筆土地，基於物上請求權之法律關係，請求被告乙○將
      坐落該1234-2地號土地上，如附圖所示Ｅ部分，面積七十
      九平方公尺，及坐落於同小段1234-4地號土地上，如附圖
      所示Ｂ部分，面積四十六平方公尺之磚牆鐵皮屋頂廠房（
      門牌號碼：新竹縣新豐鄉埔頂一0七之一號）拆除，並將
      該部分土地之原有排水路回復原狀後，將該部分土地返還
      予原告，並請求被告乙○將坐落上開之1234-2地號土地上
      ，如附圖所示D部分、面積六十七平方公尺之廠區內水泥
      空地，及坐落該1234-4地號土地上，如附圖所示A部分、
      面積五十三平方公尺之廠區內水泥空地予以拆除，並將該
      部分土地之原有排水路回復原狀後，將該部分土地返還予
      原告乙節，核屬於法有據，應予准許，至原告其餘之請求
      ，則無理由，應予以駁回。
四、假執行之宣告：
    本件為簡易訴訟程序所為被告乙○部分敗訴之判決，爰就被
    告乙○敗訴部分，依民事訴訟法第三百八十九條第一項第三
    款之規定，依職權宣告假執行。至就原告敗訴部分，原告假
    執行之聲請已失所附麗，應併予駁回之。
五、訴訟費用負擔之依據：民事訴訟法第七十九條。
中　　華　　民　　國　　96　　年　　10　　月　　31　　日
                  新竹簡易庭    法　官　鄭政宗
以上正本係照原本作成。
如對本判決上訴，須於判決送達後20日內向本院提出上訴狀。
中　　華　　民　　國　　96　　年　　10　　月　　31　　日
                                書記官　曾柏方
